行　政　法　院　判　決　　　　　　　　　　　　　八十八年度判字第四○七八號
　　原　　　告　新加坡商．福聯盛工程有限公司台灣分公司
　　代　表　人　甲○○
　　被　　　告　臺北市稅捐稽徵處
右當事人間因印花稅事件，原告不服財政部中華民國八十七年九月二十二日台財訴第
000000000號再訴願決定，提起行政訴訟，本院判決如左︰
　　主  文
原告之訴駁回。
　　事  實
緣原告於民國（下同）八十一年十一月九日、八十三年十月三十一日、八十四年三月
二十日，分別與漢陸工程股份有限公司（以下簡稱漢陸公司）、工信工程股份有限公
司（以下簡稱工信公司）、台燈瀛營造工程股份有限公司（以下簡稱台燈瀛公司）訂
立工程合約，金額分別為新台幣（下同）二二○、一二一、九○○元，一、七三一、
三七三、四一四元，一、三五一、○四八、九九四元（不含稅）。涉嫌未依規定貼用
印花稅票，經法務部調查局花蓮縣調查站（以下簡稱花蓮調查站）查獲，移被告審查
結果，核定原告應貼印花票分別為二二○、一二一元，一、七三一、三七三元，一、
三五一、○四八元，漏未貼用印花稅票，應補徵印花稅三、三○二、五四二元；並按
漏貼印花稅額處七倍罰鍰計二三、一一七、七○○元（計至百元為止）。原告不服，
申請復查，被告決定：「原核定更正改為補徵漏貼印花稅額二二○、一二一元，罰鍰
處分併予更正為一六、九五二、九○○元。」原告不服，提起訴願、再訴願，均遭決
定駁回。乃提起行政訴訟。茲摘兩造訴辯要旨於次：
原告起訴意旨略稱︰一、有關原告與工信公司及台燈瀛公司訂立之兩份工程合約部分
，被告已於復查決定時將原處分漏未貼用印花稅票之內容，更正確認定為「正本」無
疑，惟卻另以「銷花不合規定」之理由，改以五倍罰鍰之處分：(一)、本案之處分程序
於法不符，按「印花稅法檢查規則」第五條規定，被告於印花稅檢查進行之前，應以
公文通知受檢對象。足證印花稅之檢查係以「輔導」為目的，其檢查程序亦為法律明
文規定。本案系爭工程合約係由原告主動提供被告以證實為正本，惟被告雖更正其原
主張後，竟再就同一證物再以其它理由加以處罰，與法定程序及立法目的均不相符。
(二)、本案系爭工程合約於立約貼用印花稅票後，即已經以強力膠水封裝加印騎縫章製
訂成冊。原告斷無將已經銷花之印花稅票「揭下重用」之可能性。按印花稅法第十條
有關「銷花規定」之意旨，乃為「預防」及「禁止」印花稅票經貼用後有「揭下重用
」之情事。經檢視系爭兩份已貼立印花稅票之工程合約，非但已依印花稅法第十條規
定，於每枚稅票與原件紙面騎縫處加蓋圖章完成註銷之動作外，更分別將整份工程合
約以「固定本」之封裝方式，於合約書封面及底頁加置硬殼，並將合約書週邊以特殊
膠帶及膠水緊密封裝完畢。任何情況之下，強行拆裝該工程合約均將造成合約紙張週
邊或表面之破損或不完整。因而系爭工程合約之條款內容與已黏貼印花稅票之處，不
可能有加以「揭下重用」之情事發生，故能符合印花稅法第十條立法之意旨甚明。依
行政法院三十九年判字第二號判例，原處分機關不應以「臆測」心態處罰納稅義務人
。(三)、工程合約已遵照被告發布之「印花稅票註銷圖例」宣導刊物規定，完成銷花程
序：原告主張系爭工程合約所貼用之印花稅票均已符合被告製發之「印花稅票註銷圖
例」內，例釋「合法之註銷」與「不合法之註銷」之規定完成銷花行為。被告未詳細
閱讀該宣導文件之內容，逕以原告有「可能揭下重用」之臆測，擅而重罰原告，訴願
及再訴願決定機關亦未考量原告所提出具體說明，草率駁回原告之訴，有欠公允。(四)
、被告主張原告與工信公司系爭工程合約第二十六頁與次頁間未蓋騎縫章，及第一○
三頁、第一六頁所貼用之印花稅票未經註銷，及與台燈瀛公司訂立之工程合約第三十
一頁與次頁間未蓋騎縫章及第三十二頁所貼用之印花稅票之間未加蓋騎縫章。原告自
承疏失，但絕無故意逃漏稅捐之意圖。倘被告堅持對原告加以處罰，亦應依印花稅法
第二十四條第一項有關情節輕重之規定，統計整份合約中未經完整註銷或註銷不合規
定之部分數額，依照其比例予以處罰，而非就已經合法貼用塗銷之印花稅票全數處罰
，造成重複課稅及執法過於苛嚴之現象。二、：有關原告與漢陸公司所訂立之編號CN
000－00－000工程合約部分，訴訟理由如下：(一)、系爭工程合約被調查機關
取得地點非原告之公司所在地：按原告之公司登記及營運地址為台北市○○○路○段
一八一巷五十六弄十八號八樓，而系爭工程合約之取得地點為非相關人之工信公司，
本案系爭工程合約立約雙方為原告與漢陸公司，工程項目「連續壁工程行人徒步商場
工程」亦與工信公司毫無干連。被告違反法律證據原則，其原處分當應撤銷。(二)、系
爭工程合約非為正本：本案緣於調查局人員因其他貪瀆案刑事案件赴工信公司所在地
進行搜集，搜索過程非但未曾要求原告到場說明及確認扣押證物為「正本」與否，或
事後補正要求提示工程合約正本以示澄清。被告為印花稅檢查專責單位，未於原處分
階段深入查明及驗證此一事實，而逕以工信公司向原告借調ISO 九○○二考所用之
工程合約副本，認定漏貼印花稅票，有失公允。(三)、證物係屬印花稅法第六條第五款
免納印花稅之憑證：按系爭工程合約條款第二十八條有關「合約份數及附件」訂明：
本合約正本二份，雙方各執一份。副本六份，甲方執五份，乙方執一份。由於合約正
本兩份係分別置放於原告與漢陸公司之所在地，而系爭證物則為依印花稅法第六條第
五款規定，及印花稅法施行細則第七條所稱之「其內容與已貼印花稅票之正本完全相
符者」，應屬於免納印花稅之副本。訂立工程合約時行政人員習慣性地將正副本共計
八份全部蓋以「正本」戳記，但對於合約正本兩份則以加裝硬殼燙金封面以示區別於
其它六份以普通紙張為封面之副本。被告不應以免納印花稅之「副本」為對原告重罰
之依據。(四)、調查筆錄不應視為唯一證據：本案被告自始以潘俊榮及陳煌銘之調查筆
錄為補稅及重罰之唯一證據。按該兩人係任職工信公司之董事長及總經理，與原告及
漢陸公司均毫無關連。被告以非關係人製作之調查筆錄為本案之課稅依據，應屬不當
。三、請准原告就相關內容赴鈞院進行說明。並賜予判決撤銷原處分及一再訴願決定
等語。
被告答辯意旨略謂︰一、本件原告涉嫌違章之事實，有工信公司負責人潘俊榮及總經
理陳煌銘於八十五年十二月十日及十一月二十八日分別在花蓮調查站及調查局北部地
區機動工作組製作之調查筆錄影本、花蓮調查站八十六年三月十二日華廉（專）八六
○九二五號函影本及相關扣押證物影本等附卷可稽。關於原告與工信公司及台燈瀛公
司訂立之兩份工程合約部分，花蓮調查站扣押後函送被告因原告稱合約正本均置於原
告公司，被告遂函請原告提供系爭合約正本以供查核，是本案並無違反印花稅檢查程
序規定問題。又原告自行提供予查核之該二份工程合約，固均已如數貼足印花稅票無
誤，惟觀諸該二份工程合約書，原告未依法於印花稅票與工程合約接連處、印花稅票
頁與頁間蓋騎縫章，或有未於印花稅票與原件紙面騎縫處加蓋銷花章者，甚有數頁全
未蓋銷花章者，是原告註銷方式顯無法達到印花稅票註銷即在防止重用之目的，不符
印花稅法第十條規定意旨甚明。從而，被告復查決定將此部分原核定及原處分，改依
印花稅法第二十四條第一項及參酌財政部八十四年八月三十日台財稅第八四一六四四
六五四號函修正稅務違章案件裁罰金額或倍數參考表之規定，按未經註銷或註銷不合
規定之印花稅票數額三、○八二、四二三元處五倍罰鍰，計一五、四一二、一○○元
（計至百元止），並無不合。二、另關於原告與漢陸公司訂立之編號CN000－00
－000工程合約部分，原告雖主張被告據以裁罰之合約證物，並非正本等語，惟檢
視該份證物上蓋有正本字樣，且蓋有雙方公司大小章，並非影本，且依上揭潘俊榮調
查筆錄指明原告與工信公司因合作承攬工程，成立聯合企業體，比例分擔盈虧，相關
會計帳證均由工信負責製作，並詳述合作比例。又因統籌處理，所以原告會計憑證、
合約及公司大小章均放在工信公司內部。再者，潘俊榮及陳煌銘於上開調查筆錄中均
坦承系爭三份工程合約因工信公司人員的疏忽，致未貼用印花稅票，亦未向本處申請
繳納印花稅，是本處認原告未依法貼印花稅票，乃予以補徵稅款二二○、一二一元及
裁處漏貼稅額七倍罰鍰，計一、五四○、八○○元（計至百元止），揆諸首揭法條規
定並無違誤，敬請續予維持等語。
　　理  由
按印花稅法第五條規定：「印花稅以左列憑證為課徵範圍．．．四、承攬契據：指一
方為他方完成一定工作之契據．．．」同法第七條第三款、第五款規定：「印花稅稅
率或稅額如左：．．．三、承攬契據：每件按金額千分之一，由立約或立據人貼印花
稅票。．．．五、買賣動產契據：每件稅額四元，由立約或立據人貼印花稅票」。同
法第八條第一項規定：「應納印花稅之憑證，於書立後交付或使用時，應貼足印花稅
票；其稅額巨大不便貼用印花稅票者，得請由稽徵機關開給繳款書繳納之。」同法第
十條規定：「貼用印花稅票，應由納稅義務人於每枚稅票與原件紙面騎縫處，加蓋圖
章註銷之，個人得以簽名或劃押代替圖章。但稅票連綴，無從貼近原件紙面騎縫者，
得以稅票之連綴處為騎縫註銷之。」同法第十二條規定：「同一憑證須備具二份以上
，由雙方或各方關係人各執一份者，應於每份各別貼用印花稅票；同一憑證之副本或
抄本視同正本使用者，仍應貼用印花稅票。」同法第二十三條第一項規定：「違反第
八條第一項或第十二條至第二十條之規定，不貼印花稅票或貼用不足稅額者，除補貼
印花稅票外，按漏貼稅額處五倍至十五倍罰鍰。」同法第二十四條第一項規定：「違
反第十條之規定者，按情節輕重，照未經註銷或註銷不合規定之印花稅票數額，處五
倍至十倍罰鍰。」本件原告於八十一年十一月九日、八十三年十月三十一日、八十四
年三月二十日分別與漢陸公司、工信公司、台燈瀛公司訂立工程合約，金額分別為二
二○、一二一、九○○元、一、七三一、三七三、四一四元，一、三五一、○四八、
九九四元。其中漢陸公司部分，未依規定貼用印花稅票二二○、一二一元，工信公司
、台燈瀛公司部分，已依規定貼用印花稅票，惟未依規定註銷之。被告於審核補稅及
罰鍰之復查程序中，就漢陸公司部分補徵印花稅款二二○、、一二一元，並按漏貼稅
額七倍處罰鍰一、五四○、八○○元（計至百元）。就工信公司、台燈瀛公司部分，
依印花稅票數額五倍處罰鍰共計一五、四一二、一○○元。三家公司合約共補徵印花
稅額二二○、一二一元，罰鍰一六、九五二、九○○元。以上事實，業經花蓮調查站
查獲，工信公司負責人潘俊榮及總經理陳煌銘分別於八十五年十二月十日及八十五年
十一月二十八日在調查偵訊中供述詳細，並有工程合約等扣案，原告對於分別與漢陸
公司、工信公司、台燈瀛公司訂立前開所述工程合約及漢陸公司之合約上未貼印花稅
票，其餘二公司之合約上印花稅票之註銷未合法定方式亦不否認，應認事實為真實。
依此事實，被告所為之處分，與首開法條規定，並無違誤。至於原告主張各節，經查
查扣機關在工信公司所查獲原告與漢陸公司之工程合約書，合約正面載明「正本」無
訛，原告並未否認該合約之真正。當然應認定該合約係正本。原告主張查扣之合約係
副本，因訂約時行政人員習慣性將副本全部蓋以「正本」戳記等語，乃推諉之詞，要
無可採。次按「貼用印花稅票，應由納稅義務人於每枚稅票與原件紙面騎縫處，加蓋
圖章註銷之．．．，但稅票連綴，無從貼近原件紙面騎縫者，得以稅票之連綴處為騎
縫註銷之。」印花稅法第十條明文規定。原告所提工信公司、台燈瀛公司工程合約，
並未於印花稅票與工程合約接連處。印花稅票頁與頁間蓋騎縫章，或未於印花稅票與
原件紙面騎縫處加蓋銷花章，甚有數頁未蓋銷花章者，乃查獲不爭事實。則原告就印
花稅票之註銷。與上開法條規定不合。原告主張已依印花稅法第十條規定，於每枚稅
票與原件紙面騎縫處加蓋圖章完成註銷之動作云云，尚非可採。又稱已將合約固定密
封，不可能有印花稅票揭下重用之情事，亦屬主觀意見，仍應以法律規定之註銷方式
為之，始屬合法。原告所稱亦無可取。至於所提被告宣導刊物規定，本院不受拘束。
再者，原告認為在工信公司查獲之合約，與原告及漢陸公司、台燈瀛公司間毫無干連
，被告以之為審查，違反法律證據法則，潘俊榮及陳煌銘與原告無關，其筆錄亦不能
為課徵依據乙節。經查查獲之工程合約，原告並不否認，在何處所查獲，不影響證據
能力。潘俊榮與陳煌銘之筆錄與查扣之合約相符，均屬重要證據。原告所言，亦非可
取。依上所述，被告就原告與漢陸公司所訂立之工程合約部分，依印花稅法第二十三
條第一項補徵印花稅款，並科處漏貼稅額七倍罰鍰，就工信公司、台燈瀛公司部分，
依印花稅法第二十四條第一項，按未經註銷或註銷不合規定之印花稅票數額五倍處以
罰鍰，均無違法情形，一再訴願決定，遞予維持，亦無不合。原告起訴意旨，求為撤
銷，為無理由，應予駁回。原告請求就本案相關內容到本院進行說明，真意乃請求行
準備程序或言詞辯論，但無具體陳述有何需行各該訴訟程序之必要理由。同時本件事
實已明，所為請求，核無必要，併為明。
據上論結，本件原告之訴為無理由，爰依行政訴訟法第二十六條後段，判決如主文。
中    華    民    國     八十八      年     十二     月       三        日
                    行 政 法 院 第 四 庭
                                審 判 長 評  事      葉  振  權
                                         評  事      吳  錦  龍
                                         評  事      吳  明  鴻
                                         評  事      尤  三  謀
                                         評  事      陳  光  秀
右  正  本  證  明  與  原  本  無  異
                                         法院書記官  彭  秀  玲
中    華    民    國     八十八      年     十二     月       四        日
